【裁判字號】    98,交聲,1813
【裁判日期】    980612
【裁判案由】    違反道路交通管理處罰條例聲明異議
【裁判全文】
臺灣臺北地方法院交通事件裁定
原處分機關  臺北市交通事件裁決所
異  議  人
即受處分人  甲○○
上列異議人即受處分人因違反道路交通管理處罰條例案件，對於
臺北市交通事件裁決所於中華民國九十八年五月七日所為之處分
（原處分案號：北市裁罰字第裁二二－Ａ００ＸＦＤ一０六號）
，聲明異議，本院裁定如下：
    主  文
異議駁回。
    理  由
一、按機器腳踏車駕駛人或附載座人未依規定戴安全帽者，處駕
    駛人新臺幣（以下同）五百元罰鍰，道路交通管理處罰條例
    第三十一條第六項定有明文。復按上開條項所指之安全帽，
    其規格及配戴方式如下：一、安全帽應為乘坐機器腳踏車用
    之安全帽，經經濟部商品檢驗局檢驗合格，並於帽體貼有檢
    驗合格標識或梅花型Ｓ產品安全標誌。二、帽體及相關配件
    必須齊全，並無毀損、鬆脫或變更之情事。三、應依正確方
    式配戴，扣帶應繫緊，並應適合頭形，穩固戴在頭上；不致
    上下左右晃動，且不可遮蔽視線。機器腳踏車駕駛人及附戴
    座人戴安全帽實施及宣導辦法第二條亦規定甚明。
二、本件異議人即受處分人甲○○於民國九十八年二月二十五日
    十六時二十六分，騎乘車牌號碼ＡＬＷ－０六三號重型機車
    行駛於臺北市○○○路○段與貴陽街路口，然僅配戴工程帽
    而未依規定正確配戴安全帽，故為臺北市政府警察局中正一
    交通分隊員警逕行舉發，以受處分人有違反道路交通管理處
    罰條例第三十一條第六項之行為掣發臺北市政府警察局北市
    警交字第Ａ００ＸＦＤ一０六號舉發違反道路交通管理事件
    通知單予以舉發，嗣受處分人向原處分機關臺北市交通事件
    裁決所申訴，原處分機關函請舉發機關調查結果，仍認受處
    分人有上開違規行為，乃依道路交通管理處罰條例第三十一
    條第六項規定，於九十八年五月七日以北市裁罰字第裁二二
    －Ａ００ＸＦＤ一０六號違反道路交通管理事件裁決書裁處
    受處分人罰鍰五百元。
三、受處分人聲明異議意旨略以：伊於九十八年二月二十五日十
    六時二十六分當時騎乘機車未配戴經濟部商品檢驗局檢驗合
    格之安全帽，而僅配戴工程帽，係為避免該等檢驗合格之安
    全帽內部保麗龍，在撞擊時會產生反震，且扣帶會使頸部於
    撞擊時受傷，因此才配戴工程帽，伊願意提出該工程帽用以
    測試其安全性等語。
四、經查：受處分人甲○○於九十八年二月二十五日十六時二十
    六分，騎乘車牌號碼ＡＬＷ－０六三號重型機車行駛於臺北
    市○○○路○段與貴陽街路口，然僅配戴工程帽而未依規定
    正確配戴安全帽，故為臺北市政府警察局中正一交通分隊員
    警逕行舉發，以受處分人有違反道路交通管理處罰條例第三
    十一條第六項之行為掣發臺北市政府警察局北市警交字第Ａ
    ００ＸＦＤ一０六號舉發違反道路交通管理事件通知單予以
    舉發等情，為受處分人所不爭執。而所謂機器腳踏車駕駛人
    應依規定戴安全帽，係指乘坐機器腳踏車用之安全帽，經經
    濟部商品檢驗局檢驗合格，並於帽體貼有檢驗合格標識或梅
    花型Ｓ產品安全標誌之安全帽，此參前述機器腳踏車駕駛人
    及附戴座人戴安全帽實施及宣導辦法第二條規定即明。本件
    受處分人配戴工程帽，當非經經濟部商品檢驗局檢驗合格之
    乘坐機器腳踏車用之安全帽，是受處分人所為業已違反前開
    道路交通管理處罰條例之規定無疑，且如此一旦發生緊急事
    故，該工程帽當未能達到安全帽保護機車駕駛人之目的，益
    見，受處分人確有道路交通管理處罰條例第三十一條第六項
    未依規定戴安全帽之違規事實。受處分人雖以前詞置辯，惟
    受處分人騎乘機車參與道路交通活動，即應遵守道路交通法
    規，不得謂其係因其一己之見，即容認其任意配戴未經檢驗
    合格之安全帽，更無從因此解免其違規責任，自屬當然。
五、綜上所述，本件受處分人有前揭違規行為，原處分機關依道
    路交通管理處罰條例第三十一條第六項規定，裁處受處分人
    罰鍰五百元，核無違誤，本件受處分人之異議為無理由，自
    應將其異議駁回。
六、據上論斷，應依道路交通案件處理辦法第十九條，裁定如主
    文。
中    華    民    國    98    年    6     月    12    日
                      交通法庭  法  官  鄭昱仁
上正本證明與原本無異。
如不服本裁定，應於裁定送達後5 日內向本院提出抗告狀。
                                書記官  宋德華
中    華    民    國    98    年    6    月     12    日


司法院資訊處製作；財團法人民間司法改革基金會備份。
